【裁判字號】    99,易,2174
【裁判日期】    990810
【裁判案由】    贓物
【裁判全文】
臺灣板橋地方法院刑事判決              99年度易字第2174號
聲  請  人  臺灣板橋地方法院檢察署檢察官
被      告  乙○○
            甲○○
上列被告因贓物案件，經檢察官聲請以簡易判決處刑（98年度偵
字第28681號），本院認不宜以簡易判決處刑，改依通常程序審
理，並判決如下：
    主  文
本件管轄錯誤，移送於臺灣臺中地方法院。
    理  由
一、聲請簡易判決處刑意旨略以：被告甲○○前因連續施用第一
    、二級毒品案件，經臺灣桃園地方法院以92年度訴字第1842
    號分別判處有期徒刑8 月、5 月，應執行有期徒刑11月，嗣
    經臺灣高等法院以93年度上訴字第1098號判決駁回上訴確定
    ；又因恐嚇取財案件，經臺灣高等法院以92年度上易字第
    3462號判處有期徒刑1 年確定，上開3 罪經臺灣高等法院以
    93年度聲字第1063號裁定合併定其應執行刑為有期徒刑1 年
    8 月確定；再因施用第一、二級毒品案件，經臺灣桃園地方
    法院以94年度訴第1037號分別判處有期徒刑9 月、6 月，應
    執行有期徒刑1 年1 月確定，並與前開應執行刑有期徒刑1
    年8 月接續執行，於民國95年12月12日縮刑假釋併付保護管
    束出監，迄96年4 月6 日保護管束期滿未經撤銷假釋，其未
    執行之刑，以已執行論。詎仍不知悔改，與被告乙○○共同
    基於故買贓物之犯意，明知張建國（所涉詐欺等犯行，已另
    案聲請簡易判決處刑）所販售車牌號碼為5169－QX號及11
    51 －QL 號之自用小客車（前者係張建國於98年8 月3 日19
    時30 分 許，在臺北縣中和市○○路121 號之德倡汽車美容
    公司內，向該店內員工陳易聞謊稱係該車車主而取得該車鑰
    匙後，詐取該車得手；後者則係張建國於98年8 月19日15時
    許，先謊稱係車主，撥打電話予臺北縣新店市○○路182 號
    之櫻川汽車美容，向該店內員工張育翔稱將委託某友人「阿
    義」前往取車，張建國再自稱其本人即為「阿義」，而取得
    該車鑰匙後，詐取該車得手），均係來路不明之贓物，仍分
    別(一)於98年8 月3 日，由被告乙○○指示不知情之鄭淑美搭
    載甲○○，前往桃園縣龍潭交流道附近某加油站，向張建國
    取回車牌號碼為5169－QX號之自用小客車，停放在甲○○位
    在桃園縣龍潭鄉○○路203 號6 樓之住處地下室，被告乙○
    ○再於翌（4 ）日與陳志鵬（所涉贓物犯行，另案偵查中）
    取得聯繫，確認銷贓管道無虞後，指示被告甲○○駕駛上開
    自用小客車會同張建國，駕車前往屏東縣九如交流道附近某
    處，由被告甲○○將上開車輛以約新臺幣（下同）10幾萬元
    之代價轉賣予陳志鵬所轉介真實姓名年籍不詳綽號「阿祥」
    之成年男子牟利，並交付得款中之6 萬元予張建國；(二)於98
    年8 月19日張建國詐得車牌號碼為1151－QL號之自用小客車
    ，並駕車抵達桃園縣龍潭交流道，而與被告乙○○聯繫時，
    由被告乙○○指示被告甲○○偕同張建國在桃園縣龍潭鄉一
    帶尋找適合藏匿上開車輛之停車處所，惟因無法尋得適當藏
    匿地點，被告乙○○乃指示張建國逕將上開車輛駛往臺中縣
    豐原市某處，交付予不知情之乙○○配偶邱淑惠，用以抵償
    張建國前此積欠乙○○之3 萬元債務，再由邱淑惠另給付1
    萬元予張建國。被告乙○○與甲○○即以上述方式故買贓物
    ，再伺機轉賣他人牟利。因認被告2 人涉犯刑法第349 條第
    2 項故買贓物罪嫌等語。
二、按無管轄權之案件，應諭知管轄錯誤之判決，並同時諭知移
    送於管轄法院；第304 條之判決，得不經言詞辯論為之，刑
    事訴訟法第304 條、第307 條分別定有明文。次按案件由犯
    罪地或被告之住所、居所或所在地之法院管轄，刑事訴訟法
    第5 條第1 項亦有明文。另本條管轄恆定原則，係以「起訴
    時」為準，即以案件繫屬法院之日為準；又本條所謂被告所
    在地，係指被告起訴時所在地而言（司法院院解字第3825號
    解釋、最高法院81年度臺上字第876 號判決意旨參照）。
三、經查：本件被告乙○○自98年12月9 日起設籍在彰化縣彰化
    市○○路198巷47號；另被告甲○○自99年6月28日起設籍在
    臺中縣東勢鎮○○路80號，此有個人基本資料查詢結果2 紙
    在卷可稽。而被告乙○○於偵查中供稱住居在臺北縣汐止市
    ○○街13巷12弄13號5 樓，被告甲○○於警詢時供稱住居住
    分別在桃園縣龍潭鄉○○路203 號6 樓、桃園縣龍潭鄉○○
    ○街17號3 樓，此有警詢筆錄及檢察官訊問筆錄在卷可參〔
    參偵查卷第33頁、第73頁〕，可認被告住居所均不在本院轄
    區域內。又本案於99年7 月2 日繫屬本院時，並未在本院轄
    區內之臺灣臺北看守所或臺灣臺北監獄臺北分監羈押或執行
    ，有臺灣高等法院被告前案紀錄表及臺灣高等法院在監在押
    全國紀錄表各2 紙在卷可參，足認本案繫屬於本院時，被告
    住居所及所在地均未在本院轄區內。次查，依檢察官聲請簡
    易判決處刑書所載，被告2 人基於故買贓物之共同犯意聯絡
    ，於98年8 月3 日由被告乙○○指示被告甲○○前往桃園縣
    龍潭交流道附近某加油站，向張建國取回車牌5169-QX 號自
    用小客車，被告乙○○於翌日指示被告甲○○駕駛上開自用
    小客車前往屏東縣九如交流道附近，由被告甲○○以新台幣
    10幾萬元之代價轉賣給綽號「阿祥」之成年男子牟利。另被
    告乙○○指示被告甲○○於98年8 月19日前往桃園縣龍潭交
    流道附近，收受由張建國詐得之車號1151-QL 號自用小客車
    ，再由被告乙○○指示張建國將上開車輛駛往台中縣豐原市
    某處，交付予被告乙○○之配偶邱淑惠，用以拆償張建國先
    前積欠被告乙○○之3 萬元債務等情，經本院查閱卷宗無訛
    。顯見本件犯罪行為地、結果地均非屬本院管轄區域。至本
    案贓物之2 輛自用小客車固係案外人張建國分別於臺北縣中
    和市及新店市詐騙而來，然經檢察官偵查結果，被告2 人與
    案外人張建國並無共同正犯關係，自無從認定屬於相牽連案
    件而有管轄權。此外，復查無其他證據足證本院就此有何管
    轄權，揆諸首揭說明，爰不經言詞辯論，逕諭知管轄錯誤之
    判決，並同時諭知移送於有管轄權之臺灣臺中地方法院。
據上論斷，應依刑事訴訟法第452 條、第304 條、第307 條，判
決如主文。
中    華    民    國    99    年    8     月    10    日
                刑事第二十二庭  審判長法  官  潘 長 生
                                      法  官  傅 明 華
                                      法  官  侯 志 融
上列正本證明與原本無異。
如不服本判決應於判決送達後10日內向本院提出上訴書狀，並應
敘述具體理由，如未敘述上訴狀理由，應於上訴期間屆滿後20日
內補提理由書狀於本院（均須按他造當事人之人數附繕本）「切
勿逕送上級法院」。
                                    書記官  林  伶  芳
中    華    民    國    99    年    8     月    12    日

司法院資訊處製作；財團法人民間司法改革基金會備份。
